【裁判字號】    87,重訴,41
【裁判日期】    951229
【裁判案由】    清償借款
【裁判全文】
臺灣嘉義地方法院民事判決              87年度重訴字第41號
原      告  彰化商業銀行股份有限公司
法定代理人  己○○
訴訟代理人  癸○○
            辛○○
被      告  雋鷹國際有限公司
兼
法定代理人  丁○○
被      告  乙○○
            壬○○    已出境.
            甲○○
                        1號
訴訟代理人  林國一律師
被      告  庚○○
            丙○○
                        352.
            戊○○原名翁啟燦.
                        段9之.
上列當事人間清償借款事件，於中華民國95年12月21日言詞辯論
終結，本院判決如下：
    主  文
被告應連帶給付原告新臺幣柒佰陸拾伍萬元，及如附表一所示之
利息、違約金。
被告應連帶給付原告港幣壹佰肆拾伍萬參仟柒佰貳拾柒點肆貳元
及如附表二所示之利息、違約金。清償時得按原告牌告之即期外
匯港幣賣出匯率折算新臺幣給付之。
訴訟費用由被告連帶負擔。
    事  實  及  理  由
壹、程序方面：
    被告雋鷹國際有限公司、乙○○、壬○○、丙○○、戊○○
    、丁○○均經合法通知，未於最後言詞辯論期日到場，核無
    民事訴訟法第386條各款所定情事之一，爰依原告之聲請，
    由其一造辯論而為判決。
貳、實體方面：
一、原告起訴主張：
（一）被告雋鷹國際有限公司（下稱雋鷹公司）於民國（下同）
      85年4月1日邀其餘被告丁○○、乙○○、壬○○、甲○○
      、丙○○、翁啟燦等為連帶保證人，嗣因雋鷹公司增加借
      款額，於86年6月19日追加被告庚○○為連帶保證人，共
      同簽訂保證書，向原告借款14筆，共計新臺幣765萬元及
      港幣145萬3727元4角2分，分別訂有本票8紙、開發信用狀
      申請書5紙暨立具授信約訂書8紙交與原告收執；上開債務
      均已到期，被告雋鷹公司並未清償債務，雖迭經催討，然
      被告等均置若罔聞。按「連帶債務人之債權人，得對於債
      務人中之一人或數人或其全體，同時或先後請求權不或一
      部之給付」、「稱保證者，為當事人約定，一方於他方之
      債務人不履行債務時，由其代負履行責任之契約」民法第
      273條第1項、第739條定有明文。被告等為系爭貸款案之
      連帶保證人，自應與主債務人負連帶給付責任，爰基於保
      證契約法律關係起訴請求，並聲明：被告等應連帶給付原
      告新臺幣765萬元及港幣145萬3727元4角2分及如附表一、
      二所示之利息及違約金或按給付時原告銀行掛牌賣出匯率
      折算新臺幣。
（二）就被告抗辯之陳述：保證書特別條款第4款規定：「本約
      定書上之簽名及印鑑，皆為立約人同時親自為之，嗣後立
      約人如與本行有授信往來，悉憑該簽名或印鑑任擇一式，
      即生效力。」是被告印章為真正，保證契約即生效力；而
      被告庚○○陳稱系爭保證書後半部都是空白，只有被告庚○○和壬○○之簽名部分並不真實，蓋庚○○簽名時所壓
      印之日期是86年6月19日，其他保證人日期都是85年4月1
      日，足證被告所言並不實在。
二、被告則以：
（一）被告甲○○：
   1、被告雋鷹公司實際負責人為被告壬○○，於84年4月間透
      過其妻被告乙○○，以雋鷹公司需向銀行借款新臺幣（下
      同）300萬元週轉為由，要求被告甲○○為其貸款之連帶
      保證人；被告甲○○不便拒絕遂偕被告乙○○至雋鷹公司
      ，原告銀行職員即訴外人子○○持1份空白約定書、保證
      書讓被告簽名，被告並持印章欲蓋章，被告壬○○及訴外
      人子○○均稱所有保證人之印章均統一刻印後蓋章。85年
      4月間前開借款期限1年屆至，需換借據為由，被告乙○○
      偕被告在原告銀行簽名，重新借款300萬元，而上開2筆
      300萬元借款，雋鷹公司均已清償後，86年4月間被告乙○○再以更換借據為由，需被告簽名，惟被告認已保證2次
      而予以拒絕後，即未再為雋鷹公司之保證人，故系爭借款
      案所有本票或借據上甲○○之姓名均非被告字跡，顯為他
      人所偽簽，是若要被告甲○○為此由他人簽名之行為負責
      ，恐非無疑。
   2、被告甲○○於86年起即未再為系爭貸款案之保證人，然於
      同年11月卻接原告銀行催告書及鈞院假扣押裁定，至原告
      銀行瞭解，發現除了系爭借款案之本票、借據等文件非被
      告親自簽名外，84年4月間被告首次為雋鷹公司保證所簽
      名之空白約定書上借款金額竟非當時約定之300萬元，而
      係3000萬元，甚感訝異，經查，系爭借款案皆由被告壬○○經手處理，原告公司職員即訴外人子○○亦陳稱，「
      3000萬元只是最高限額，不一定借那麼多，誰寫的也不清
      楚」，足見該3000萬元之文字係事後填載，可能係被告壬○○勾串子○○故意以未填載金額之約定書，讓被告簽名
      後由壬○○填載；而被告壬○○涉及偽造有價證券及偽造
      文書經鈞院地檢署通緝在案。
   3、按授信約定書為定型化契約，如有疑義時，應為有利於消
      費者之解釋，授信約定書雖未有期限之約定，但84年借貸
      時簽訂之約定書，於85年換單又重新簽立約定書，原告銀
      行作業如此，一般民眾均認為該份約定書僅限於當次借款
      之保證責任（借款期限1年），故該85年4月之約定書，解
      釋上應以1年期間為限；且原告每次辦理放款時，如有保
      證人時，應辦理對保手續，惟原告對雋鷹公司86年以後之
      每筆貸款對被告甲○○部分均未辦理對保手續，原告即沿
      用85年4月簽立之約定書來審核印章是否相符，不啻將冒
      帶之風險全部推給保證人，對保證人顯非公平。是以，原
      告之訴顯無理由，爰聲明：原告之訴駁回。
（二）被告庚○○：對系爭貸款案保證書上之簽名及印文均不爭
      執，然當時只說保證額度是300萬元。
（三）被告雋鷹公司及丁○○：承認簽名之真正。
（四）被告乙○○、壬○○、丙○○及戊○○：未於言詞辯論期
      日到場，亦未提出準備書狀作何聲明或陳述。
三、按當事人對於他造主張之事實，於言詞辯論時不爭執者，視
    同自認；當事人對於他造主張之事實，已於相當時期受合法
    之通知，而於言詞辯論期日不到場，亦未提出準備書狀爭執
    者，準用第1項之規定，民事訴訟法第280條第1項、第3項分
    別定有明文。查本件原告主張被告雋鷹公司於85年4月1日邀
    同被告丁○○、乙○○、壬○○、甲○○、丙○○、翁啟燦
    等為連帶保證人，並於86年6月19日追加被告庚○○為連帶
    保證人，共同簽訂保證書，嗣被告雋鷹公司向原告借款14筆
    ，共計新臺幣765萬元及港幣145萬3727元4角2分，均未償還
    等情，業據其提出保證書1份、本票8紙、開發信用狀申請書
    5紙、授信約訂書8紙及利息暨違約金計算表1份為證（均為
    影本），核屬相符。被告乙○○、壬○○、丙○○及戊○○
    對原告主張之事實，已於相當時期受合法之通知，而於言詞
    辯論期日不到場，亦未提出準備書狀作何爭執；被告雋鷹公
    司及丁○○則對原告主張之事實，於言詞辯論時不爭執，均
    視同自認原告之主張。至被告甲○○、庚○○雖以前揭情詞
    置辯，惟查：
（一）按民法第86條規定：表意人無欲為其意思表示所拘束之意
      ，而為意思表示者，其意思表示，不因之無效。但其情形
      為相對人所明知者，不在此限。又當事人主張有利於己之
      事實者，就其事實有舉證之責任。民事訴訟法第277條定
      有明文，查被告甲○○就其在85年4月1日為被告雋鷹公司
      之連帶保證人，而在系爭保證書上連帶保證人欄下簽名用
      印之事既不爭執，即為本件借款之債務人，自應受系爭契
      約之拘束，負連帶保證人之責任，被告甲○○雖辯稱其僅
      有保證被告雋鷹公司300萬元以內債務、保證期間1年之意
      思，然此為原告所不得而知，無礙系爭保證契約之成立；
      又被告甲○○辯稱：簽名時保證金額是空白云云，則未舉
      證以實其說，其前揭所辯，均無足取。原告主張被告甲○○應對系爭借款負清償責任，即有所據。
（二）另被告甲○○辯稱：系爭本票並非伊所親簽等語，查系爭
      保證契約有效成立，業如前述，則系爭本票其上之簽名，
      僅被保證人即被告雋鷹公司之簽名為真正即足，兩造對此
      並不爭執，是被告雋鷹公司由此所生債務，被告甲○○對
      之即應負連帶清償責任，與其是否在系爭本票上簽名或簽
      名是否真正無涉，附此敘明。
（三）再查，被告庚○○於系爭保證書上簽名日期為86年6月19
      日，均在其他連帶保證人（簽名日期均為85年4月1日）之
      後，被告庚○○辯稱簽名時金額仍為空白云云，亦未舉證
      以實其說，復與常情有違，委無可採，其既自承保證書上
      之簽名、印文均為真正，即應負連帶保證責任。
（四）末按，保證人與債權人約定就債權人與主債務人間所生一
      定債之關係範圍內之不特定債務，預定最高限額，由保證
      人保證之契約，學說上稱為最高限額保證。此種保證契約
      如定有期間者，在該期間內所生約定範圍內之債務，不逾
      最高限額者，均為保證契約效力所及；如未定期間，保證
      契約在未經保證人依民法第754條規定終止或有其他消滅
      原因以前，所生約定範圍內之債務，亦為保證契約效力所
      及（最高法院77年台上字第943號判例參照）。系爭連帶
      保證書之約定，即屬最高限額保證之約定，其未定有期間
      ，被告庚○○、壬○○、乙○○、丙○○、戊○○、甲○○及丁○○亦未依民法第754條規定，通知原告終止保證
      契約，此為兩造所不爭，是被告雋鷹公司於86年間共計向
      原告借款新臺幣765萬元及港幣145萬3727元4角2分，均屆
      清償期而未清償，被告庚○○、壬○○、乙○○、丙○○
      、戊○○、甲○○及丁○○既均為被告雋鷹公司之連帶保
      證人，即應負連帶清償責任。
四、從而，原告本於消費借貸及連帶保證之法律關係，訴請被告
    連帶給付新臺幣765萬元及港幣145萬3727元4角2分，及如附
    表所示之利息、違約金，為有理由，應予准許。
五、本件事證已臻明確，兩造其餘攻擊防禦方法與舉證，核與判
    決結果無影響，爰不逐一論述，附此敘明。
六、據上論結，原告之訴為有理由，依民事訴訟法第385條第1項
    前段、第85條第2項，判決如主文。
中    華    民    國    95    年    12    月    29    日
                  民事第一庭法  官  陳俞婷
以上正本係照原本作成。
如對本判決上訴須於判決送達後20日內向本院提出上訴狀。
中    華    民    國    96    年     1    月     5    日
                            書記官  林美足


司法院資訊處製作；財團法人民間司法改革基金會備份。
